【裁判字號】    90,訴緝,118
【裁判日期】    900402
【裁判案由】    肅清煙毒條例
【裁判全文】
台灣台中地方法院刑事判決                          九十年度訴緝字第一一八號
    公  訴  人  臺灣台中地方法院檢察署檢察官
    被      告  乙○○
    指定辯護人  本院公設辯護人  甲○○
右列被告因肅清煙毒條例案件，經檢察官提起公訴（八十二年度偵字第一三四一四號
），本院判決如左：
    主  文
乙○○持有第一級毒品，處有期徒刑陸月，如易科罰金，以佰元折算壹日，扣案之
海洛因壹包（淨重壹點壹壹公克）沒收銷燬。
    事  實
一、乙○○明知海洛因係屬毒品，依法不得持有，竟自民國（下同）八十二年八月十
    六日十三時許，向不詳姓名之人取得第一級毒品海洛因一包（淨重一點一一公克
    ）而持有之。嗣於同日十四時許，在台中市○○路與大業路口之某冰果室，為警
    查獲乙○○，並在其皮包內扣得持有之海洛因一包（淨重一點一一公克）。
二、案經台中縣警察局清水分局報請臺灣臺中地方法院檢察署檢察官偵查起訴。
    理  由
一、訊據被告乙○○對於右揭時地持有第一級毒品海洛因之事實坦承不諱，惟辯稱：
    持有之海洛因一半係「阿安」所有，另自己出資所購海洛因部分係要供自己施用
    云云。惟查，右揭事實，業據被告對持有海洛因犯行坦承不諱，並有如事實欄所
    載時地查獲之海洛因一包扣案可稽，又扣案之海洛因經送驗結果，確係海洛因無
    訛，淨重一點一一公克，純度百分之三十二點六，純質淨重為０點三六公克，亦
    有法務部調查局檢驗通知書八十二年十月二十八日0000000000六號函
    可佐。至被告辯稱：海洛因係供自己施用云云，惟被告為警查獲後，經採集其尿
    液送驗結果，未檢出嗎啡反應，有台中縣衛生局檢驗尿水報告書可佐，復經本院
    遍查本案卷証，均無被告施用海洛因之証據，是被告所辯，自非可採。事証明確
    ，被告右揭持有海洛因犯行堪予認定。
二、按行為後法律有變更者，適用裁判時之法律，刑法第二條第一項前段定有明文；
    又按肅清煙毒條例已於八十七年五月二十日經總統公布修正為毒品危害防制條例
    ，並於同年月二十二日生效，而海洛因係屬肅清煙毒條例之毒品，亦係毒品危害
    防制條例所稱之第一級毒品，肅清煙毒條例第二條後段及毒品危害防制條例第二
    條第二項第一款亦有明文，是持有海洛因者，依肅清煙毒條例第十條第一項之規
    定：「持有毒品或鴉片者，處二年以上五年以下有期徒刑。」，而毒品危害防制
    條例十一條第一項則規定：「持有第一級毒品者，處三年以下有期徒刑、拘役或
    新臺幣五萬元以下罰金。」是比較新舊法之適用結果，應以新法即毒品危害防制
    條例之第十一條第一項之規定較有利於行為人；本件被告之犯罪日期，既在前述
    毒品危害防制條例修正前，犯罪後法律變更，從而，依上開新舊兩法整體比較結
    果，自應對被告適用新法即毒品危害防制條例之上開有關規定。核被告所為，係
    犯毒品危害防制條例第十一條第一項之持有第一級毒品罪，公訴人未及適用該條
    例，容有未洽。再查，公訴意旨雖認：被告乙○○係受「賴太太」之託，而於右
    揭時地欲轉交海洛因予「阿安」云云，惟按犯罪事實應依証據認定之，無証據不
    得推定其犯罪事實，又被告之自白不得作為有罪判決之唯一証據，仍應調查其他
    必要之証據，以察其是否與事實相符，刑事訴訟法第一百五十四條、第一百五十
    六條第二項定有明文；查被告乙○○於警訊固供稱：係受「賴太太」之託而欲轉
    交海洛因予「阿安」云云，並供稱：賴太太說該包海洛因價值新台幣（下同）七
    千元要向「阿安」收取云云，惟本件並無查到「賴太太」、「阿安」之人，是本
    院無從傳訊「賴太太」、「阿安」以明被告前揭警訊所述是否真實，又被告為警
    查獲持有之海洛因一包，雖可証明被告持有海洛因之事實，惟亦無從証明係受何
    人所託而持有，換言之，亦無從証明係供販賣而持有，或係供意圖販賣而持有，
    或係為轉讓毒品而持有，是除被告前揭警訊自白外，均無証據証明被告持有海洛
    因係受「賴太太」所託，亦無証據証明被告持有海洛因之目的係欲交予「阿安」
    ，且受「賴太太」所託，要向「阿安」收取七千元，再參以被告於本院堅決否認
    係受「賴太太」之託，並供稱係受「阿安」所託而向賴太太購買海洛因等語，與
    被告前揭警訊所述亦不相符，又被告不諳法律，衡情於警訊之際，亦有可能誤以
    為否認持有之毒品係其所有，而虛飾海洛因係「賴太太」所有，罪嫌較輕等情，
    是既無其他証據足資証明被告前開警訊所述與事實相符，本件尚難僅依被告前開
    警訊所述，據以認定被告確係受「賴太太」所託，而欲交付持有之海洛因予「阿
  安」，且要向「阿安」收取七千元之價金等情，遽而推定被告係與「賴太太」共
    同觸犯販賣海洛因之犯行，亦不足認定被告除持有該海洛因外，該海洛因係被告
    所有，而被告欲轉讓他人之事實，是公訴人於起訴書所認被告係受「賴太太」所
    託，欲轉交查獲之海洛因予「阿安」之事實，顯係有誤，另被告警訊所述亦非可
    採，併此敘明。爰審酌被告持有海洛因之數量為一包，驗餘淨重係一點一一公克
    ，又其行為時年僅二十二歲，年輕識淺，暨其犯罪之目的、手段、所生之危害，
    及犯後坦承大部犯行，又被告經通緝多年後，自行到案，顯有悔意等一切情狀，
    量處如主文所示之刑，並諭知易科罰金之折算標準。
三、扣案之海洛因一包，驗餘淨重一點一一公克，為現場查獲之違禁物，且係被告本
    件犯行所用之物，爰依毒品危害防制條例第十八條第一項前段之規定沒收銷燬之
    。
據上論斷，應依刑事訴訟法第二百九十九條第一項前段、毒品危害防制條例第十一條
第一項、第十八條第一項前段、刑法第十一條前段、第二條第一項前段、修正後第四
十一條第一項前段、罰金罰鍰提高標準條例第二條，判決如主文。
本案經檢察官許政純到庭執行職務。
中      華      民      國    九十    年      四      月      二      日
                                        臺灣台中地方法院刑事第一庭
                                            法  官  黃  家  慧
右正本證明與原本無異。
如不服本判決，應於送達後十日內向本院提出上訴狀(須附繕本)，上訴於台灣高等
法院台中分院。
                                            書記官
中      華      民      國    九十      年      四      月      三      日
附錄論罪科刑法條
毒品危害防制條例第十一條第一項
持有第一級毒品者，處三年以下有期徒刑、拘役或新臺幣五萬元以下罰金。


司法院資訊處製作；財團法人民間司法改革基金會備份。
